【裁判字號】    95,易,59
【裁判日期】    970220
【裁判案由】    詐欺
【裁判全文】
臺灣板橋地方法院刑事判決                95年度易字第59號
公  訴  人  臺灣板橋地方法院檢察署檢察官
被      告  己○○
選任辯護人  吳宜財律師
上列被告因詐欺案件，經檢察官提起公訴（94年度偵字第20795
號），本院判決如下：
    主  文
己○○連續意圖為自己不法之所有，以詐術使人將本人之物交付
，處有期徒刑貳年。
    事  實
一、己○○因賭博「大家樂」，亟需大量資金，明知自己並未從
    事中古車買賣，竟意圖為自己不法之所有，基於詐欺之概括
    犯意，自民國九十三年三月間起，連續向戊○○、甲○○佯
    稱自己從事中古車買賣獲利極佳，藉此邀二人參與投資，使
    戊○○、甲○○陷於錯誤，信以為真而同意投資，戊○○並
    陸續由自己及親友之金融帳戶共匯款新臺幣（下同）五百萬
    四千元至己○○設立於臺灣銀行五股分行帳號000000
    00000號帳戶內，甲○○則自九十三年四月二十九日起
    至同年五月五日止，由自己及友人之金融帳戶共匯款一百八
    十八萬元至己○○上開帳戶，而己○○為取信該二人，除陸
    續匯款共一百九十四萬八千元予戊○○，及於九十三年五月
    七日匯款六萬元予甲○○外，其後即未匯回二人投資金額及
    獲利，復避而不見，經戊○○、甲○○二人查知己○○並未
    從事中古車買賣，始悉受騙。
二、案經戊○○、甲○○訴由臺北縣政府警察局蘆洲分局報請臺
    灣板橋地方法院檢察署檢察官偵查起訴。
    理  由
一、本件認定事實所引用之卷證資料，並無證據證明係公務員違
    背法定程序所取得，且檢察官、被告及其辯護人於本院準備
    程序及審判期日時均表示同意作為證據而不予爭執，且迄至
    言詞辯論終結前亦未再聲明異議，依刑事訴訟法第一百五十
    九條之五第一項之規定，本件認定事實所引用之證據，均有
    證據能力。
二、訊據被告己○○固坦承於前揭期間，收受自告訴人戊○○、
    甲○○或告訴人之親友帳戶所匯入之前揭款項之情不諱，惟
    矢口否認有何詐欺犯行，辯稱：上開款項均係向告訴人之姊
    丙○○借貸之款項，並非投資中古車之投資款，且業經其全
    數清償完畢云云。辯護人則為被告辯護略以：被告係向告訴
    人之姊丙○○借款，丙○○私下找其弟、妹、親友借款予被
    告，被告不得而知，且被告陸續匯還丙○○及丙○○親友之
    款項遠逾丙○○所出借被告之金額，是被告向丙○○之借款
    本金、利息均已返還，至丙○○是否將被告匯還之款項分配
    予告訴人，被告並不知情云云。經查：
（一）告訴人戊○○分別自其本身、妻子蘇雅晨、友人楊仕熙、
      簡日榮、古勇勝、吳秋麗、李秋素等人帳戶，共計匯款五
      百萬四千元至被告上開帳戶，而被告共匯款一百三十六萬
      三千元至戊○○、蘇雅晨、朱先光、楊世熙帳戶、告訴人
      甲○○自九十三年四月二十九日起至同年五月五日止，從
      甲○○、陳韋仲、莊雍懿帳戶共計匯款一百八十八萬元至
      被告前開帳戶，而被告於同期間僅於九十三年五月七日匯
      款六萬元至甲○○帳戶等事實，業據告訴人戊○○、甲○○於歷次警、偵訊乃至本院審理時指訴綦詳，復為被告所
      不爭執，並有告訴人提出之匯款明細、蘇雅晨聯邦銀行桃
      鶯分行、桃園大樹林郵局、第一銀行存摺內頁、古勇勝臺
      灣銀行存摺內頁、李秋素桃園市信用合作社存摺內頁、戊○○郵局存摺內頁、匯款單據、甲○○郵局內頁、中國信
      託商業銀行存摺內頁、陳韋仲存摺內頁、匯款回條（均影
      本）、被告提出之自動櫃員機交易明細表、匯款回條（即
      被證二十一、二十二、二十四）、被告前揭臺灣銀行帳戶
      交易明細表、匯款回條（即被證二十八、二十九）在卷可
      稽（見本院卷一、九十四年度偵字第二○七九五號偵查卷
      第二百三十六頁至第二百三十八頁、第二百四十二頁、第
      二百五十頁至第二百六十三頁），且互核一致，此部分之
      事實，堪以認定。
（二）告訴人匯款予被告之目的在投資被告所稱中古車買賣，以
      賺取利潤一節，業據證人即告訴人二人於警、偵訊及本院
      審理時證稱：被告向我佯稱要購買中古車回其夫汽車修理
      場整修後，再賣給中古車行賺取差價，要我匯款至其帳戶
      ，等車子賣出再將其中利潤給我、於九十三年初聽丙○○
      說被告有做中古汽車買賣，被告於九十三年三月份打電話
      給我說中古車生意很好，丙○○投資被告之生意也有賺錢
      ，我才跟著投資、投資模式是被告告訴我明天要買車，下
      星期會賣，要我匯錢給她，她會告訴我本金及利潤，下週
      會把本金及利潤給我，她說她做的是事故車，修好再賣給
      中古車行賺價差，買事故事要資金，才要我們投資、其間
      被告有匯款給我，但被告說每天都要交易車子，我想要賺
      錢又將被告匯回來的錢繼續匯款給被告投資等語明確（見
      九十三年度他字第八○九○號偵查卷第十一頁、第五十六
      頁至第五十八頁、本院卷〔二〕九十六年九月十二日審判
      筆錄第二十三頁、第二十五頁、本院卷〔一〕九十六年八
      月二十二日審判筆錄第四頁至第六頁），且與證人即告訴
      人之姊丙○○、乙○○於偵查及本院審理時所證稱投資被
      告經營中古車買賣生意情節，大致相符。參以，告訴人係
      透過丙○○認識被告，與被告並無私交，在無書面契約、
      未約定利息金額、計算方式，亦未說明借款理由或提出任
      何擔保之情形下，告訴人當無自行甚或紛向友人調度資金
      ，於短時間內密集匯款貸予被告之可能。又被告之夫蔡萬
      養於九十三年間已經營汽車維修廠八、九年，被告平時係
      在該汽車公司工作，而證人丙○○之夫與蔡萬養係國中同
      學，丙○○曾前往上開修車廠而結識被告之事實，亦據證
      人蔡萬養於檢察官偵訊時、證人丙○○於本院審理時具結
      證述無誤（見九十三年度他字第八○九○號偵查卷第六十
      三頁、本院卷〔二〕九十六年九月十二日審判筆錄第四頁
      ），則告訴人所指稱被告以修繕中古事故車賣出賺取利潤
      為由邀告訴人投資一節，尚非無稽。況經被告與告訴人同
      意送法務部調查局測謊結果，就被告稱：(1)其未經營中古
      車買賣；(2)其未曾邀告訴人甲○○投資中古車買賣，上開
      二問題經測試均呈情緒波動反應，研判有說謊；就告訴人
      甲○○稱：被告曾邀其投資中古車買賣，經測試無情緒波
      動之反應，研判未說謊；告訴人丁○○反應欠佳，不能研
      判有無說謊，此有該局調科壹參字第○九五○○二一一二
      八○號測謊報書及測謊鑑定過程參考資料一份附卷足參（
      見本院卷〔一〕），益徵告訴人前揭指訴非虛。
（三）又給付款項供他人充作經營事業之資金，並以該事業獲利
      作為支付資金週轉之利息，與提供資金投入他人事業，以
      分配該事業盈餘，究屬借貸或投資關係，對一般人而言，
      未必能清楚界定區分，而本件告訴意旨在於被告以經營中
      古車事業獲利之不實訊息，向告訴人詐取金錢後，未能依
      約返還，倘告訴人知悉被告實際上並未從事中古車買賣而
      係供「大家樂」賭博，則不願意給付上開金錢予被告，因
      認被告之行為涉犯詐欺取財罪嫌，是告訴人與被告間金錢
      往來關係為借貸或投資，尚非本件詐欺取財罪成立與否之
      關鍵，被告徒以告訴狀中曾提及借款、給付本息、提供資
      金週轉、借款等語，及保管條上所記載借貸字眼，辯稱：
      雙方係單純借貸關係，被告並無詐欺行為云云，尚不足以
      為有利被告之認定。再觀諸被告上開帳戶資金進出情形密
      集，資金來源與匯出對象甚廣，被告復自承不清楚匯款與
      還款對象為何人，亦不知是否逐一清償，是其係以債養債
      ，挪用各方款項轉匯不同投資人之方式循環資金，其一再
      辯稱：匯還丙○○等人之金額遠逾借貸金額云云，要屬無
      據，無足採信。從而，被告明知自身未從事中古車買賣，
      而大家樂賭博純屬射倖，無穩定收益，竟以投資中古車買
      賣獲利極佳之不實事項向告訴人邀集資金，挪用自各方募
      得之款項，少部分匯還告訴人，製造獲利及資力充足之假
      象，鼓吹告訴人將原投資款及賺取之利潤繼續投入，顯係
      假借上開虛偽不實理由，而詐取告訴人財物，自應認被告
      確有詐使告訴人誤信而交付財物之情，是被告詐欺取財犯
      行堪以認定。
（四）綜上事證，被告上開所辯，俱無可採。本件事證已明，被
      告犯行均堪以認定，應依法論科。
三、查被告行為後，刑法業經修正並自九十五年七月一日施行。
    按行為後法律有變更者，適用行為時之法律，但行為後之法
    律有利於行為人者，適用最有利於行為人之法律，現行刑法
    第二條第一項訂有明文。以本次刑法修正之比較新舊法，應
    就罪刑有關之共犯、未遂犯、想像競合犯、牽連犯、連續犯
    、結合犯，以及累犯加重、自首減輕暨其他法定加減原因（
    如身分加減）與加減例等一切情形，綜其全部罪刑之結果而
    為比較，最高法院九十五年第八次刑事庭會議決議可資參照
    。茲比較說明如下：
（一）刑法分則編各罪所定罰金之貨幣單位原為銀元，且依修正
      前刑法第三十三條第五款規定，罰金刑為一銀元以上，而
      有關罰金倍數之調整及銀元與新台幣之折算標準，則定有
      「罰金罰鍰提高標準條例」及「現行法規所定貨幣單位折
      算新台幣條例」，除罰金以一銀元折算三元新台幣外，並
      將七十二年六月二十六日以前修正之刑法部分條文罰金數
      額提高十倍，其後修正者則不再提高倍數；嗣修正後刑法
      第三十三條第五款則將罰金刑提高為新台幣一千元以上，
      並以百元計算之，且因刑法第三十三條第五款所定罰金貨
      幣單位既已改為新台幣，刑法分則編各罪所定罰金之貨幣
      單位亦應配合修正為新台幣，且考量刑法修正施行後，不
      再適用「現行法規所定貨幣單位折算新台幣條例」，為使
      刑法分則編各罪所定罰金之最高數額與刑法修正前趨於一
      致，爰增訂刑法施行法第一條之一規定，將刑法分則編各
      罪所定罰金之貨幣單位均改為新台幣，並將七十二年六月
      二十六日以前修正之刑法部分條文罰金數額提高為三十倍
      ，其後修正者則提高為三倍。是以刑法分則編各罪所定罰
      金刑之最高數額，於上開規定修正後仍屬一致，並無不同
      ；但其罰金刑之最低數額，則比修正前提高，從而自以修
      正前之規定較為有利。
（二）刑法第五十六條連續犯之規定，新法修正已修正刪除，是
      於新法修正施行後，被告之數犯罪行為，即須分論併罰。
      此刪除雖非犯罪構成要件之變更，但顯已影響行為人刑罰
      之法律效果，自屬法律有變更，依修正後刑法第二條第一
      項規定，比較新、舊法結果，仍應適用較有利於被告之行
      為時法律即舊法論以連續犯。
（三）綜合上述各條文修正前、後之比較，揆諸前揭最高法院決
      議及修正後刑法第二條第一項前段、後段規定之「從舊、
      從輕」原則，自應適用被告行為時之法律，即修正前刑法
      之相關規定，予以論處。
四、核被告己○○所為，係犯刑法第三百三十九條第一項之詐欺
    取財罪。又被告先後多次詐欺犯行，時間緊接，所犯係基本
    犯罪構成要件相同之罪名，顯係基於概括犯意反覆為之，為
    連續犯，應依修正前刑法第五十六條規定論以一罪，並加重
    其刑。爰審酌被告並無前科，有臺灣高等法院被告前案紀錄
    表一份在卷供參，素行尚稱良好、前述犯罪手段、詐欺所得
    金額為四百八十七萬六千元、否認犯罪之犯後態度，及迄今
    猶未與告訴人成立和解並賠償損害等一切情狀，量處如主文
    所示之刑，以示懲儆。又被告上開犯罪時間雖在九十六年四
    月二十四日以前，惟據以處罰之詐欺罪屬中華民國九十六年
    罪犯減刑條第三條所列舉之犯罪，且宣告刑已逾一年六月而
    不得減刑，自不予減刑，附此敘明。
據上論斷，應依刑事訴訟法第二百九十九條第一項前段，刑法第
二條第一項前段、第五十六條（修正前）、第三百三十九條第一
項，罰金罰鍰提高標準條例第一條前段，判決如主文。
本案經檢察官謝岳龍到庭執行職務。
中    華    民    國    97    年    2     月    20    日
                刑事第十五庭  審判長法  官  陳  鴻  清
                                    法  官  朱  嘉  川
                                    法  官  劉  安  榕
上列正本證明與原本無異
如不服本判決，應於送達後10日內敘明理由向本院提出上訴狀
                                    書記官  石  于  倩
中    華    民    國    97    年    2     月    22    日
附錄本案論罪科刑法條全文：
中華民國刑法第339條
（普通詐欺罪）
意圖為自己或第三人不法之所有，以詐術使人將本人或第三人之
物交付者，處5 年以下有期徒刑、拘役或科或併科1 千元以下罰
金。
以前項方法得財產上不法之利益或使第三人得之者，亦同。
前二項之未遂犯罰之。


司法院資訊處製作；財團法人民間司法改革基金會備份。
